臺灣高等法院刑事判決
110年度上訴字第3456號
上  訴  人  
即  被  告  簡啟任



選任辯護人  郭學廉律師
上列上訴人因違反槍砲彈藥刀械管制條例案件，不服臺灣新北地
方法院110年度重訴字第14號，中華民國110年10月19日第一審判
決（起訴案號：臺灣新北地方檢察署109年度偵字第44498號），
提起上訴，本院判決如下：
    主  文
上訴駁回。
    事  實
一、簡啟任明知制式手槍及子彈是槍砲彈藥刀械管制條例所列管
    之物品，未經主管機關許可不得持有、販賣，竟基於販賣制
    式手槍及子彈之犯意，於民國109 年9 月24日，以行動電話
    上的FACEBOOK通訊軟體與王彥聯絡，欲出售其所持有之制式
    手槍（槍枝管制編號0000000000）1 支(下稱本案槍枝)及子
    彈3 顆(合稱本案槍彈)，王彥表示若槍枝可以發射，願以新
    臺幣（下同）2 萬元之價格買下，簡啟任遂於109 年10月3 
    日14時許，在其位於新北市○○區○○路000 巷0 號住處門口，
    將上開槍彈交給王彥，王彥試射成功後，即於109 年10月7
    日依簡啟任指示，轉帳5,000元至簡啟任於中國信託銀行開
    設之帳號000000000000號帳戶，另交付1萬元予其指定友人
    （尚積欠5,000元未支付）。嗣王彥於109年10月31日19時10
    分，在新北市○○區○○街00號4樓，為警以通緝犯身分逮捕，
    當場查獲王彥持有上開制式手槍1支、制式子彈2顆等物，經
    循線查悉上情。
二、案經新北市政府警察局三峽分局報告臺灣新北地方檢察署檢
    察官偵查起訴。
    理  由
壹、證據能力
一、按被告以外之人於審判外之陳述，雖不符刑事訴訟法第159
    條之1 至第159 條之4 之規定，而經當事人於審判程序同意
    作為證據，法院審酌該言詞陳述或書面陳述作成時之情況，
    認為適當者，亦得為證據。當事人、代理人或辯護人於法院
    調查證據時，知有刑事訴訟法第159 條第1 項不得為證據之
    情形，而未於言詞辯論終結前聲明異議者，視為有前項之同
    意，刑事訴訟法第159 條之5 定有明文。查本判決所引用被
    告以外之人於審判外作成之相關供述證據，雖屬傳聞證據，
    惟公訴人、被告簡啟任及辯護人於本院準備程序、審判期日
    均未對證據能力有所爭執，亦未於言詞辯論終結前聲明異議
    (見本院卷第62頁至第63頁、第186頁至第188頁)，本院審酌
    上開證據資料製作時之情況，尚無違法不當及證明力明顯過
    低之瑕疵，亦認為以之作為證據應屬適當，故認前揭證據資
    料均有證據能力。
二、又本判決其餘所引用之非供述證據，查無違反法定程序取得
    之情形，亦均認具證據能力。
貳、實體認定：
一、上揭犯罪事實，業據被告於檢察官偵訊、原審審理時為「認
    罪」之供述(見偵卷第127頁、原審卷第73頁)，核與證人王
    彥於警詢、檢察官偵訊時之證述情節相符(見偵卷第19頁至
    第26頁、第143頁至第144頁)，並有被告與王彥之FACEBOOK
    通訊軟體對話紀錄、原法院109 年聲搜字第1940號搜索票、
    新北市政府警察局三峽分局搜索扣押筆錄、扣押物品目錄表
    、被告中國信託銀行帳號000000000000號帳戶之存摺封面影
    本、交易明細、監視器錄影畫面、「.357麥格農」維基百科
    查詢資料畫面等資料可以佐證（見偵卷第31至51頁、第53至
    65頁、第69至71頁、第73至80頁、第151至152頁），另有行
    動電話1支（含門號0000000000號通話晶片卡1枚）扣案為憑
    (見偵卷第57頁)，堪認被告上揭任意性自白即與事實相符，
    可以認定。
二、又本案槍彈經送請內政部警政署刑事警察局鑑定，結果為：
    手槍部分（槍枝管制編號0000000000），研判是口徑0.357 
    吋制式手槍，為美國COLT廠LAWMAN MK III 型，槍號為9041
    5L，槍管內具6 條左旋來復線，擊發功能正常，可供擊發同
    口徑制式子彈使用，認具殺傷力。子彈部分，均為口徑0.38
    吋制式子彈，採樣1 顆試射，可擊發，認具殺傷力。彈殼部
    分，認係已擊發之口徑0.38吋制式彈殼，此有該局109 年11
    月19日刑鑑字第0000000000號鑑定書1件在卷可憑（見偵卷
    第109頁至第113頁），足徵被告本案槍彈確具殺傷力無訛。
三、被告及辯護人雖辯稱：被告持有本案槍枝時，曾扣擊扳機檢
    視，發現扳機並無彈力，無法做出撞擊動作，被告於交付本
    案槍枝給王彥的時候，該手槍並不能擊發，才會以2 萬元出
    售予王彥，至本案槍枝經鑑定具殺傷力，是王彥於購得後自
    行加以改裝之結果等語。然查，證人王彥於檢察官偵訊時證
    稱：「(你收到簡啟任給你的槍枝，該槍枝是否可以擊發？)
    可以，他其實是賣給我3顆子彈，我有測試用掉1顆，我向鋼
    板開槍，有穿過去，如果不能擊發，我就不跟他買，就會退
    給他。（你有無維修過這把槍？）這支槍沒有維修過，因為
    這支槍本來就可以擊發，且是很好的槍，美國警察都使用這
    種槍。...（再次向你確認試射是否可以成功擊發？）可以
    。一開始我是拿我自己的子彈，但我的子彈是9mm，沒有辦
    法發射，後來我就拿他給我的一顆子彈0.38吋，就可以擊發
    。且我後來有跟我朋友拿其他0.38吋的子彈去試打及連發都
    沒有問題。」等語（見偵卷第143頁至第144頁)，再觀諸被
    告與王彥之FACEBOOK通訊軟體對話紀錄，被告先向王彥告知
    有槍枝欲出售，王彥先後表示：「那支可以發射的話收兩萬
    ，因為他的子彈價錢不便宜...我還沒試哦，想說晚上早上
    人太多，一抓到就是七年刑期，我不再犯一次錯誤，不然真
    的出不來了...試完才轉哦（指給付價金）...房間退了我就
    去試了...沒關係幾天就會轉給他了。」等詞（見偵卷第40
    頁至第47頁）。綜合上情，可知被告將本案槍彈交給王彥後
    ，王彥表示須試射完再給付價金，並於其試射完後，給付15
    ,000元(尚積欠5,000元）予被告，衡情，倘該槍枝故障而無
    法射擊子彈，王彥在擔心遭發現並煞費周章試槍後，豈會同
    意以2 萬元購買本案槍彈，是被告與王彥在進行本件槍枝買
    賣的時候，已知道本案槍枝是可以發射適用子彈而具有殺傷
    力等情屬實，被告及辯護人上揭所辯，為飾卸之詞，不足採
    信。
四、至於上揭通話內容中，王彥另提及「後面修好不能連射我要
    退哦...因為今天壞掉我不能開兩槍...零件找沒有太舊都古
    董了...」等語（見偵卷第48頁至第49頁），就此，王彥於
    檢察官偵訊時證述：「（《提示編號36號對話紀錄》內容是何
    意？）這其實是槍枝沒有問題，是我沒有那麼多錢給他，我
    故意跟他講說這支槍有點問題，不能連射，我只是想貪小便
    宜，讓他少收點錢。」等語（見偵卷第144頁），而通觀該
    等對話內容，顯示被告確實需款恐急，而王彥則稱「錢拿不
    到，又還多卡刑期...」等語（見偵卷第50頁），是王彥確
    有經濟上之困難，其以此為由企圖減低或拖延給付價金，尚
    非無據；況且，依其等對話內容，僅稱本案槍枝無法連續射
    擊，並非無法擊發適用之子彈，且依該等內容顯示王彥並無
    真正找到其所謂之「零件」修理本案槍枝，亦無如其回覆之
    內容「後面修不好連射，我要退哦」等語，而果為退貨之情
    事（見偵卷第48頁），是自王彥上揭證述及其等之通訊內容
    ，均無法為被告有利之認定。　　　　
五、被告及辯護人另辯稱：被告從未有與王彥討論子彈價格，或
    討論連同子彈一併販賣之情事，而無販賣子彈之犯意，是被
    告雖將本案槍彈一併交付王彥，然係因已無保留子彈之必要
    ，其間並無對價關係，不構成販賣子彈罪等語。惟查，王彥
    於上揭對話內容談到「那支可以發射的話收兩萬，因為他的
    子彈價錢不便宜...」等語，已如上述，可認王彥願意以2萬
    元為交易，已將所併付之子彈成本考量在內，此觀被告傳送
    予王彥「看能的話盡量高，你採就好，算是好朋友的救命錢
    」等語後，王彥回稱「我知道，主要是子彈成本不便宜，如
    果9m那高一點，價錢是沒問題」，被告則回稱「沒關係你決
    定我信你」等語甚明（見偵卷第42頁），是被告與王彥於磋
    商過程中，已將子彈成本列入討論，並合意就本案槍彈以2
    萬元一併為交易，顯見上開子彈亦為買賣之部分標的無誤。
    被告及辯護人辯稱子彈部分非屬販賣云云，亦有未合，無法
    採納。　
六、被告及辯護人另辯稱：自扣案手機所勘驗並截取本案槍枝之
    翻拍照片，顯示本案槍枝之扳機鬆脫，無法擊發子彈，而不
    具殺傷力等語。惟查，經本院受命法官當庭勘驗被告遭查扣
    之手機內本案槍枝之儲存檔案，並截取、翻拍畫面附卷（見
    本院卷第98頁、第101頁至第110頁），並未見有扳機鬆脫之
    畫面，且依各該照片顯示被告曾就本案槍枝之各部位為特寫
    ，均未見有扳機異常之情況，而無法為被告有利之認定。至
    於槍柄上之「釘扣」，並不影響槍枝是否具有殺傷力，被告
    及辯護人辯稱槍柄之「釘扣」有一顆壞掉脫落等語，亦無法
    憑為本案槍枝不具殺傷力之認定。　
七、綜上，本案事證明確，被告犯行堪以認定，應依法論科。
八、被告另聲請：⑴傳訊證人蔡雲漢，理由為：被告與蔡雲漢曾
    為拆屋同事，在13年前拆屋工作中，見天花板掉落一包物品
    即本案槍彈，被告曾加以檢視，蔡雲漢亦在場見聞此情，證
    人可證明本案槍枝之扳機鬆脫無法撞擊等語。惟查，辯護人
    於本院準備程序時陳稱：「（蔡雲傑本人有無扣扳機？）沒
    有，但有看到被告有無扣扳機。」等語（見本院卷第64頁）
    ，是證人蔡雲漢既無槍枝之專業知識，復未親自扣按本案槍
    枝之扳機，當無法就本案槍枝是否具殺傷力乙節為證明，且
    本案事證已臻明確，尚無傳訊證人蔡雲漢到庭作證之必要。
    ⑵至本案槍彈業經內政部警政署刑事警察局為鑑定，結果認
    為具殺傷力，業述如前，且此部分事證已明，亦無傳訊刑事
    警察局鑑定人員到庭作證之必要，併此敘明。
九、論罪：
  ㈠核被告所為係犯槍砲彈藥刀械管制條例第7 條第1 項之販賣
    制式手槍罪、同條例第12條第1 項之販賣子彈罪。被告持有
    制式手槍以及子彈之低度行為，為高度不法之販賣行為所吸
    收，均不另論罪。
  ㈡被告以一行為，同時觸犯上開販賣制式手槍罪、販賣子彈罪
    ，為想像競合，應從一重論以販賣制式手槍罪。
  ㈢按犯罪之情狀顯可憫恕，認科以最低度刑仍嫌過重者，得酌
    量減輕其刑，刑法第59條定有明文。考其立法理由：科刑時
    原即應依第57條規定審酌一切情狀，尤應注意該條各款所列
    事項，以為量刑標準，本條所謂「犯罪之情狀可憫恕」，自
    係指裁判者審酌第57條各款所列事項以及其他一切與犯罪有
    關之情狀之結果，認其犯罪足堪憫恕者而言，即必於審酌一
    切之犯罪情狀，在客觀上顯然足以引起一般同情，認為縱予
    宣告法定最低刑度猶嫌過重者，始有其適用（最高法院38年
    台上字第16號、45年台上字第1165號、51年台上字第899號
    判例意旨參照）。辯護人雖主張本案應該有刑法第59條規定
    之適用，惟考量非法槍枝，動輒殺傷人命，嚴重影響社會治
    安，而購買非法槍枝者常擁槍自重，對他人生命、身體構成
    相當之潛在危險，被告為牟取不法利益而予販賣流布，顯未
    顧及他人生命、身體可能因此遭槍枝戕害，情節非輕，參以
    被告販賣殺傷力強大之制式手槍1 支併同子彈3 顆，客觀上
    難認有情輕法重，足以引起一般同情而有堪予憫恕之處，本
    案尚無法刑法第59條酌減其刑之適用。
參、維持原判決之理由：
一、原審法院同上認定，以被告本案所為事證明確，係犯販賣制
    式手槍、子彈罪。適用槍砲彈藥刀械管制條例第7 條第1 項
    、第12條第1 項，刑法第11條前段、第55條、第42條第3項
    前段、第38條第2 項、第38條之1第1項前段、第3項等規定
    ，並以行為人之責任為基礎，審酌被告犯罪之動機為缺錢花
    用，販賣之數量為制式手槍1支、制式子彈3 顆，販賣的價
    格為2 萬元，王彥僅實際支付15,000元(尚積欠5,000元)，
    被告之獲利情況，本案犯罪情節，犯後部分坦認，並透過原
    審之辯護人表示想將犯罪所得交由法院扣押（見原審卷第59
    頁）之態度，無前案犯罪紀錄（見卷附本院被告前案紀錄表
    ），素行尚佳，兼衡被告高中肄業之智識程度、現在從事室
    內裝修之工作，未婚，需撫養奶奶與父親之家庭生活狀況等
    一切情狀，量處有期徒刑7年2月，併科罰金3萬元，並諭知
    罰金如易服勞役以1,000元折算1日。經核原審認事用法均無
    違誤，量刑及沒收之諭知（詳後二、所述）亦屬妥適，應予
    維持。
二、沒收：
  ㈠刑法第38條第2 項規定：「供犯罪所用、犯罪預備之物或犯
    罪所生之物，屬於犯罪行為人者，得沒收之。但有特別規定
    者，依其規定。」扣案之行動電話1 支（含門號0000000000
    號通話晶片卡1 枚）為被告所有與王彥聯繫販賣槍枝事宜之
    工具，為供本案犯罪所用之物，應依上開規定宣告沒收。
  ㈡刑法第38條之1 第1 項規定：「犯罪所得，屬於犯罪行為人
    者，沒收之。但有特別規定者，依其規定。」同條第3 項亦
    規定：「前二項之沒收，於全部或一部不能沒收或不宜執行
    沒收時，追徵其價額。」本件被告販賣槍枝子彈所獲得之1
    萬5,000 元，為本案犯罪所得，應依上開規定宣告沒收，並
    於全部或一部不能沒收或不宜執行沒收時，追徵其價額。
  ㈢至於被告販賣的槍枝與子彈，檢察官已於王彥所犯另案中聲
    請宣告沒收，爰不在本案予以沒收，附此敘明。　　
三、被告執詞否認提起上訴，業經論駁如上，均無理由，應予駁
    回。　　
據上論斷，應依刑事訴訟法第368條，判決如主文。
本案經檢察官林亭妤提起公訴，檢察官謝志明到庭執行職務。
中　　華　　民　　國　　111 　年　　5 　　月　　25　　日
                  刑事第二十庭  審判長法　官  王復生
　　　　　　　　　　　　　　　　　　　法　官  張紹省
　　　　　　　　　　　　　　　　　　　法　官  蕭世昌
以上正本證明與原本無異。
如不服本判決，應於收受送達後20日內向本院提出上訴書狀，其
未敘述上訴之理由者並得於提起上訴後20日內向本院補提理由書
（均須按他造當事人之人數附繕本）「切勿逕送上級法院」。
                                      書記官　吳建甫
中　　華　　民　　國　　111 　年　　5 　　月　　25　　日
附錄本案論罪科刑法條全文：
槍砲彈藥刀械管制條例第7條
未經許可，製造、販賣或運輸制式或非制式火砲、肩射武器、機
關槍、衝鋒槍、卡柄槍、自動步槍、普通步槍、馬槍、手槍或各
類砲彈、炸彈、爆裂物者，處無期徒刑或 7 年以上有期徒刑，
併科新臺幣 3 千萬元以下罰金。
未經許可，轉讓、出租或出借前項所列槍砲、彈藥者，處無期徒
刑或 5 年以上有期徒刑，併科新臺幣 1 千萬元以下罰金。
意圖供自己或他人犯罪之用，而犯前二項之罪者，處死刑或無期
徒刑；處徒刑者，併科新臺幣 5 千萬元以下罰金。
未經許可，持有、寄藏或意圖販賣而陳列第 1 項所列槍砲、彈
藥者，處 5 年以上有期徒刑，併科新臺幣 1 千萬元以下罰金。
意圖供自己或他人犯罪之用，以強盜、搶奪、竊盜或其他非法方
法，持有依法執行公務之人所持有之第 1 項所列槍砲、彈藥者
，得加重其刑至二分之一。
第 1 項至第 3 項之未遂犯罰之。
槍砲彈藥刀械管制條例第12條
未經許可，製造、販賣或運輸子彈者，處 1 年以上 7 年以下有
期徒刑，併科新台幣 500 萬元以下罰金。
未經許可，轉讓、出租或出借子彈者，處 6 月以上 5 年以下有
期徒刑，併科新台幣 300 萬元以下罰金。
意圖供自己或他人犯罪之用，而犯前二項之罪者，處 3 年以上
10 年以下有期徒刑，併科新台幣 700 萬元以下罰金。
未經許可，持有、寄藏或意圖販賣而陳列子彈者，處 5 年以下
有期徒刑，併科新台幣 300 萬元以下罰金。
第 1 項至第 3 項之未遂犯罰之。